【裁判字號】    88,訴,138
【裁判日期】    890229
【裁判案由】    偽造有價證券等
【裁判全文】
臺灣宜蘭地方法院刑事判決                          八十八年度訴字第一三八號
    公  訴  人  臺灣宜蘭地方法院檢察署檢察官
    被      告  乙○○
右列被告因偽造有價證券等案件，經檢察官提起公訴 (八十七年度偵字第四四二六號
)，本院判決如左：
    主  文
乙○○無罪。
    理  由
一、公訴意旨略以：被告乙○○意圖為自己不法之所有，於八十七年七月三日二十三
    時許，潛入宜蘭縣羅東鎮○○路四十八號己○○所經營無人居住之雅砌藝品開發
    公司店內，竊得己○○所有之空白支票四十張、支票印鑑一顆、現金新台幣（下
    同）十萬三千元、信用卡、存摺、提款卡、身分證、駕照等物。同年月二十日乙○○將車號ＢＺ—三七五六號自用小客車拿去修車廠維修，為清償修車費，將其
    所竊得上開空白支票中票號ＦＡＹ0000000號支票，偽填面額二萬五千元
    、發票日八十七年十月十五日，並盜蓋其所竊得之己○○支票印鑑章，完成上開
    偽造之有價證券支票一張後，持以行使交給鴻興汽車修理廠戊○○，作為修車費
    用，戊○○屆期提示，因己○○已掛失止付而退票，始為警循線查獲上情，因認
    被告乙○○涉有刑法第三百二十條第一項之收受贓物罪及同法第二百零一條第一
    項、第二項之行使偽造有價證券罪等語。
二、按犯罪事實應依證據認定之，無證據不得推定其犯罪事實，刑事訴訟法第一百五
    十四條定有明文。又犯罪事實之認定，應憑證據，如未能發現相當證據，或證據
    不足以證明，自不能以推測或擬制之方法，以為裁判基礎。最高法院著四十年台
    上字第八六號判例意旨可資參照。
三、本件公訴人認被告涉有竊盜及行使偽造有價證券之犯行，無非以被告既辯稱本件
    支票係自甲○○處取得，惟傳拘證人甲○○均無所獲，故無法證明被告所辯屬實
    ，並佐以被害人己○○在警訊中陳明失竊情節及證人戊○○證述被告交付本件支
    票之情節並卷附報案紀錄、遺失票據申報書、支票與退票理由單（均影本）及被
    告修理之自小客車照片等為其論據。訊之被告乙○○固坦承於八十七年七月二十
    日左右有交付上開支票予鴻興汽車修理廠，用以支付修理自小客車之費用，惟辯
    稱：支票乃甲○○所交付，當時票面已記載完成，伊並不知該支票有問題等語。
    經查，本件支票乃己○○於八十七年七月三日所失竊，且其被竊時為整本空白支
    票及印鑑章一併遭竊等情，固據證人己○○於警訊時陳述明確，並有上開支票及
    退票理由單各一紙暨己○○遺失票據申報書及票據掛失止付通知書各一份附上開
    偵查卷可證，又系爭支票係被告交付與鴻興汽車修理廠用以支付修車款等情，亦
    據證人戊○○於警訊及本院調查時陳明在卷，惟就上開證據資料，僅得確定本件
    支票係己○○失竊之贓物以及被告曾持有並行使本件支票等事實，尚不足以證明
    被告有於開時地竊取被害人己○○上開財物之竊盜犯行，況關於系爭支票之來源
    ，證人甲○○於本院調查時到庭具結證稱：「是丙○○拿給我支票。支票是我拿
    給乙○○的，．．．被告是在去年五、六月間在宜營實業有限公司向我借本案的
    支票。支票的面額及發票日均已記載完成，但我不知道是何人寫的。」等語，核
    與被告所辯情節大致相符，另本件承辦警員即證人丁○○亦到庭證稱：有查獲甲○○另外有被害人己○○的支票等情，則被告所辯，尚非無可採信。至證人丙○○雖到庭證稱：未曾交付本件支票與甲○○，僅曾持有過一張己○○之支票，是
    甲○○所交付等語，核與證人甲○○所證述之情節互有出入，惟被告既係自甲○○處取得系爭已記載完成之支票，其自無偽造有價證券之行為；又刑法第二百零
    一條第二項前段之行使偽造有價證券罪，係指行為人將偽造之有價證券，作為真
    正有效之有價證券，向不知情之人行使，使之誤信為真正之有價證券予收受者而
    言，惟倘行為人本身並不知有價證券係屬偽造，即欠缺犯罪之主觀構成要件，而
    仍不能以該罪相繩。茲查並無積極證據足認被告有識認本件支票係屬偽造而仍持
    以行使之事實，是公訴意旨所指被告涉犯之竊盜及行使偽造有價證券等罪名，尚
    屬不能證明。此外，復查無任何積極證據足認被告有何犯罪，爰依法為被告無罪
    之判決。據上論斷，應依刑事訴訟法第三百零一條第一項，判決如主文。
本案經檢察官吳慧蘭到庭執行職務
中    華    民    國      八十九      年      二      月    二十九    日
                                  臺灣宜蘭地方法院刑事庭
                                          法  官  楊麗秋
右正本證明與原本無異。
如不服本判決，應於判決送達後十日內，向本院提出上訴狀。
       書記官  翁文琴
中    華    民    國      八十        年              月              日


司法院資訊處製作；財團法人民間司法改革基金會備份。
